【裁判字號】    88,訴,3259
【裁判日期】    890104
【裁判案由】    損害賠償
【裁判全文】
臺灣臺中地方法院民事判決  八十八年度訴字第三二五九號
    原      告  甲○○
    被      告  乙  ○
右當事人間損害賠償事件，本院判決如左：
    主      文
被告應給付原告新台幣壹拾陸萬柒仟伍佰拾柒元，及自民國八十八年十月二十八日
起至清償日止，按年息百分之五計算之利息。
原告其餘之訴駁回。
訴訟費用由被告負擔百分之三十，其餘由原告負擔。
    事      實
甲、原告方面：
  一、聲明：被告應給付原告新台幣（以下同）伍拾壹萬肆仟玖佰伍拾元，及自起訴
      狀繕本送達翌日起至清償日止，按年息百分之五計算之利息。
  二、陳述：
    (一)被告乙○於民國八十七年八月二十五日十時三十分許，駕駛車牌號碼ＱＲ─二
      七三六號自用小客車，沿臺中市○○○路由臺中港路往工業二路方向行駛，途
      經臺中市○○○路五二號前雙向二車道之路段，應注意汽車行駛時，駕駛人應
      注意車前狀況及兩車併行之間隔，並隨時採取必要之安全措施，汽車在雙向二
      車道行駛時，均應在遵行車道內行駛，而依當時天候晴、路面乾燥、無缺陷、
      無障礙物、視距良好之狀況，並無不能注意之情形，竟疏未注意及此，於該路
      段未注意來車道有車輛行駛之車前狀況，偏左侵入來車道，撞及於對向車道行
      駛由原告甲○○所駕駛車牌號碼ＰＣ─七０九０號自用小客車，致原告受有下
      顎、左前臂擦傷之傷害。
    (二)本件車禍之肇生係因被告之過失，被告業經鈞院八十八年度交易字第三０七號
      判處處有期徒刑貳月，如易科罰金，以參佰元折算壹日，並經台灣高等法院台
      中分院八十八年度交上易字第一八五四號駁回上訴確定。原告因本件車禍受有
      損害，爰依侵權行為法則請求被告賠償汽車修理費肆拾捌萬零肆佰伍拾元；車
      輛送修期間之交通費貳萬肆仟伍佰元及慰撫金壹萬元，合計伍拾壹萬肆仟玖佰
      伍拾元。
  三、證據：提出台灣高等法院台中分院八十八年度交上易字第一八五四號刑事判決
      書影本一份、本院八十八年度交易字第三０七號刑事判決書影本一份、完修單
      影本一份、行車執照一份為證。
乙、被告方面：
  一、聲明：原告之訴駁回。
  二、陳述：原告也有過失，但鑑定結果只認被告有過失，並不合理。且被告也有受
      傷。被告是車頭與原告撞擊，原告車尾是別人所撞。
  三、證據：提出診斷証明書影本一份、照片一張為證。
丙、本院依職權調閱台灣高等法院台中分院八十八年度交上易字第一八五四號（含本
    院八十八年度交易字第三０七號、台灣台中地方法院檢察署八十八年度偵字第四
    六四一號）卷宗。
    理      由
一、原告主張被告於八十七年八月二十五日十時三十分許，駕駛車牌號碼ＱＲ─二七
    三六號自用小客車，沿臺中市○○○路由臺中港路往工業二路方向行駛，途經臺
    中市○○○路五二號前雙向二車道之路段時，疏未注意該路段來車道有車輛行駛
    之車前狀況，偏左侵入來車道，撞及於對向車道行駛由原告所駕駛車牌號碼ＰＣ
    ─七０九０號自用小客車，致原告受有下顎、左前臂擦傷之傷害。原告因本件車
    禍受有損害，爰依侵權行為法則，請求被告給付汽車修理費肆拾捌萬零肆佰伍拾
    元；車輛送修期間之交通費貳萬肆仟伍佰元及慰撫金壹萬元，合計伍拾壹萬肆仟
    玖佰伍拾元等語。被告則以本件車禍原告也有過失，鑑定結果只認被告有過失，
    並不合理，且被告也有受傷。被告是車頭與原告撞擊，原告車尾是別人所撞等語
    置辯。
二、經查，原告主張車禍發生之事實，業據其提出台灣高等法院台中分院八十八年度
    交上易字第一八五四號刑事判決書影本、本院八十八年度交易字第三０七號刑事
    判決書影本各一份為證，並為被告所不否認。且本院調閱前開卷宗核閱，該事實
    復經證人賴憲正於偵查中結證無訛，並有道路交通事故調查報告表、診斷證明書
    及照片等附於該案卷內可稽，堪信為真實。
三、按因故意或過失，不法侵害他人之權利者，負損害賠償責任。次按不法毀損他人
    之物者，應向被害人賠償其物因毀損所減少之價額。復按不法侵害他人之身體、
    健康、名譽或自由者，被害人雖非財產上之損害，亦得請求賠償相當之金額。民
    法第一百八十四條第一項前段、第一百九十六條、第一百九十五條第一項前段分
    別定有明文。又物被毀損時，被害人除得依民法第一百九十六條請求賠償外，並
    不排除民法第二百十三條至第二百十五條之適用。依民法第一百九十六條請求賠
    償物被毀損所減少之價額，得以修復費用為估定之標準，但以必要者為限（例如
    ：修理材料以新品換舊品，應予折舊）。被害人如能證明其物因毀損所減少之價
    額，超過必要之修復費用時，就其差額，仍得請求賠償，最高法院七十七年度第
    九次民事庭會議決議可資參照。
四、經查，依前揭附於刑事卷內之報告表及照片所示，本件車禍肇事地點為臺中市○
    ○○路五二號前路段，該路段為雙向二車道之路段，未設行車管制號誌，被告駕
    駛自用小客車沿臺中市○○○路由臺中港路往工業二路方向行駛，原告則駕駛自
    用小客車於被告對向行駛，被告車輛於肇事後停於對向車道上，右前後輪距中心
    線各０公尺、０．二公尺，告訴人所駕駛之車輛緊臨停於被告車輛之前，左前後
    輪距中心線各０．七公尺，訴外人賴憲正所駕駛之車輛再停於原告所駕駛車輛之
    後，左前輪距告訴人所駕駛車輛之左後輪二．八公尺，左前後輪距中心線各一．
    八、二公尺，左後輪距停止線一．八公尺，現場並無煞車痕，被告所駕駛車輛之
    車頭損壞、原告所駕駛車輛之車頭及車尾損壞，賴憲正所駕駛車輛之車頭損壞。
    依此現場及車損狀況，可知確乃被告駕駛車輛行經肇事地點疏未注意來車道有車
    輛行駛之車前狀況，偏左侵入來車道，於來車道上造成本件車禍無訛。況本件經
    送台灣省台中市區車輛行車事故鑑定委員會鑑定及經臺灣省車輛行車事故覆議鑑
    定委員會覆議結果，均持相同看法，有台灣省台中市區車輛行車事故鑑定委員會
    八十七年十月二十六日中市鑑字第八七五三八號鑑定意見書及臺灣省車輛行車事
    故覆議鑑定委員會八十八年五月十七日交覆字第八七一八五一號函等在卷可稽，
    足認被告之行為確有過失，且其過失與原告之損害間具有相當因果關係。原告本
    於侵權行為之法律關係請求損害賠償，於法自屬有據，茲就原告請求金額斟酌如
    下：
  (一)車輛毀損部分：
    經查原告所有車號ＰＣ─七０九０號之自小客車因本次車禍受損，送修後共支出
    肆拾捌萬零肆佰伍拾元，其中工資金額為玖萬陸仟柒佰元，零件金額為拾捌萬
    仟柒佰伍拾元，此有完修單影本一份在卷可稽。次查前開車輛係於八十三年七
    月五日領照使用，其修理既以新零件更換被損之舊零件，則原告以修理費作為損
    害賠償之依據，自應將零件折舊部分予以扣除。依行政院所頒「固定資產耐用年
    數表」及「固定資產折舊率表」之規定，小客車之耐用年數為五年，依定率遞減
    法每年折舊千分之三六九，本件汽車領照至被撞日八十七年八月二十五日，使用
    年數約為四年，參酌「營利事業所得稅結算申報查核準則」第九十五條第八項之
    規定扣除折舊後，原告得請求之零件修理費為陸萬零捌佰拾柒元《383750×（
    1 －0.369）×（1－0.369）×（1－0.369）×（1－0.369）＝60837。元以下四
    捨五入》，此外原告又支出前揭工資玖萬陸仟柒佰元，共得請求壹拾伍萬柒仟伍
    佰拾柒元。是原告於此範圍內之請求，及其法定遲延利息，應予准許。逾此範
    圍之請求應予駁回。
  (二)車輛送修期間之交通費：原告於本院審理時自承其車輛送修期間係向朋友借車使
    用，實際上並未支出交通費用，是其請求交通費貳萬肆仟伍佰元，自屬無據。
  (三)慰撫金：原告因本件事故受有下顎、左前臂擦傷等傷害，其精神上自感痛苦。本
    院審酌原告所之傷勢尚非重大，及兩造身分、地位、經濟能力等一切情狀，認原
    告請求慰撫金壹萬元，尚屬允當。
五、末按損害之發生或擴大，被害人與有過失者，法院得減輕賠償金額或免除之，民
    法第二百十七條第一項固定有明文。被告抗辯稱原告見其來車未予閃避，亦有過
    失云云。惟查本件車禍之肇生原因係被告貿然偏左侵入來車道行駛，衡情於來車
    道上行駛之原告自無從預防，尚難認原告有何過失。且依台灣省台中市區車輛行
    車事故鑑定委員會鑑定及經臺灣省車輛行車事故覆議鑑定委員會覆議結果，亦認
    原告並無肇事因素。被告辯稱原告與有過失，自非可採。
五、綜上所述，原告本於侵權行為之法律關係，請求被告給付壹拾陸萬柒仟伍佰拾
    柒元及自起訴狀繕本送達翌日即八十八年十月二十八日起至清償日止按年息百分
    之五計算之利息，核無不合，應予准許。逾上開範圍之請求，即有未洽，應予駁
    回。
六、本件判決基礎已臻明確，兩造其餘攻擊防禦方法及舉證，與判決結果無影響，無
    庸再予一一論列，附此敘明。
七、據上論結，原告之訴為一部有理由，一部無理由，依民事訴訟法第七十九條但書
    ，判決如主文。
中      華      民      國    八十九    年      一      月      四      日
                                    臺灣臺中地方法院民事第一庭
~B法      官  陳慧珊
右為正本係照原本作成
如不服本判決，應於判決送達後二十日內，向本院提出上訴狀。
中      華      民      國    八十九    年      一      月      四      日
~B法院書記官


司法院資訊處製作；財團法人民間司法改革基金會備份。
